臺灣高雄地方法院高雄簡易庭裁定
111年度雄秩字第71號
移送機關    高雄市政府警察局小港分局
被移送人    陳怡雯


上列被移送人因違反社會秩序維護法案件，經移送機關於民國11
1 年3 月11日以高市警港分偵字第11170667800 號移送書移送審
理，本院裁定如下：
    主      文
陳怡雯不罰。
    事實及理由
一、移送意旨略以：被移送人於民國111年1月26日22時30分許，
    在渠個人臉書網頁張貼「執政黨有功官員尾牙」影片，影片
    內容為不明人士餐敘且與女子親密熱舞影片畫面，並留有文
    字訊息「有這樣的政黨官員～真的是台灣人的悲哀，看看民
    進黨有功官員尾牙！再看國安局X陳XX的～噁心表演」（下稱
    系爭訊息），因認被移送人違反社會秩序維護法第63條第1 
    項第5 款規定，爰移請裁處等語。
二、按法院受理違反社會秩序維護法案件，除社會秩序維護法有
    規定者外，準用刑事訴訟法之規定，社會秩序維護法第92條
     定有明文。次按犯罪事實應依證據認定之，無證據不得認
    定 犯罪事實；不能證明被告犯罪者，應諭知無罪之判決，
    刑事 訴訟法第154 條第2 項、第301 條第1 項分別定有明
    文。又 事實之認定，應憑證據，如未能發現相當證據，或
    證據不足 以證明，自不能以推測或擬制之方法，以為裁判
    基礎；認定 不利於被告之事實，須依積極證據，苟積極證
    據不足為不利 於被告事實之認定，即應為有利被告之認定
    ，更不必有何有 利之證據（最高法院40年台上字第86號、3
    0年上字第816 號 判例意旨參照）。再按，社會秩序維護法
    第63條第1項第5款規定：散佈謠言，足以影響公共之安寧者
    ，處3 日以下拘留或新臺幣3 萬元以下罰鍰。所謂謠言，乃
    指無事實根據憑空捏造、無的放失之行為，散佈之方式，不
    問出於口頭或文字，不以發生實害為必要（立法院公報第80
    卷第22期第84至85頁及80年6 月29日立法理由參照）；所謂
    「散佈」者，乃發傳佈於公眾之意。是本條項款之非行，行
    為人主觀上須有將明知為不實事實散發傳佈於公眾之目的，
    並於客觀上先以語言或文字等意思表示將該不實事實捏造以
    謠言呈現，再以 語言或文字等傳播方式將該謠言散發傳佈
    於公眾，且該散佈謠言之內容足以使聽聞者心生畏懼與恐慌
    ，而有影響公共安寧之情形，始構成本條項款之非行。 
三、經查，本件被移送人確有於上開時間在自己個人FACEBOOK社
    群網站張貼系爭訊息及影片，業經被移送人坦承不諱，並有
    名為「622庶民選總統」之LINE群組擷圖畫面、被移送人所
    使用臉書社群網路帳號之擷圖畫面及臉書圖照片存卷可參，
    此部分之事實固堪認定。惟被移送人辯稱：我沒有查證，我
    轉傳當時認為影片中的人真的是國安局長，我也不認識他，
    我才轉傳，況且我在轉貼時已將「國安局長陳明通」改成「
    國安X長陳XX」，沒有特定針對哪一個官員；我認為該影片
    過於傷風敗俗，現在尾牙的尺度不適合，要讓我臉書朋友知
    道這樣的行為對社會風氣有不良示範等語（見本院卷第9
    頁)。本院審酌，依卷內現存事證，尚乏證據證明被移送人
    係明知上開訊息為不實事實而散發傳佈於公眾。再者，縱被
    移送人未經查證判斷即隨意轉傳張貼系爭貼文固屬不當，然
    觀諸系爭貼文內容引發之輿論尚不致使聽聞者因上開不實情
    事產生畏懼或恐慌等負面心理，而有何影響公共安寧之情，
    衡諸一般社會大眾若見聞政府官員餐敘行為確有不當，至多
    僅有生「訝異」、「嘲笑」、「鄙視」、「荒謬」等心情，
    與所謂「畏懼或恐慌等」有別。是依上開說明，被移送人所
    為即與社會秩序維護法第63條第1項第5款規定之構成要件不
    符。此外，復無其他證據足以證明被移送人有移送機關所指
    之非行，自應為不罰之諭知。
四、依社會秩序維護法第45條第2 項，裁定如主文。
中　　華　　民　　國　　111 　年　　6 　　月　　24　　日
                  高雄簡易庭  法　　　官  饒志民
以上正本係照原本作成。
如不服本裁定，得於裁定書送達之翌日起5 日內，以書狀敘述理
由，向本庭提出抗告。 
中　　華　　民　　國　　111 　年　　6 　　月　　24　　日
                              書　記　官  史華齡